【裁判字號】    97,訴,1796
【裁判日期】    981125
【裁判案由】    違反槍砲彈藥刀械管制條例
【裁判全文】
臺灣臺北地方法院刑事判決              97年度訴字第1796號
公  訴  人  臺灣臺北地方法院檢察署檢察官
被      告  戊○○
                    通訊處：桃.
選任辯護人  楊志航律師
上列被告因違反槍砲彈藥刀械管制條例案件，經檢察官提起公訴
（97年度偵字第11489 號），本院判決如下：
    主  文
戊○○未經許可，製造可發射金屬具有殺傷力之改造空氣長槍，
處有期徒刑壹年陸月，併科罰金新臺幣貳拾萬元，罰金如易服勞
役，以新臺幣壹仟元折算壹日；減為有期徒刑玖月，併科罰金新
臺幣拾萬元，罰金如易服勞役，以新臺幣壹仟元折算壹日。緩刑
貳年。扣案具有殺傷力之改造空氣長槍壹支（槍枝管制編號：00
00000000號）沒收。
    事  實
一、戊○○明知可發射金屬具有殺傷力之改造空氣長槍，係槍砲
    彈藥刀械管制條例第4 條第1 項第1 款所列管之物，非經中
    央主管機關許可，不得製造、持有，竟於民國95年7 、8 月
    間某日，在電腦網路上，向真實姓名、年籍不詳綽號「小取
    」之成年男子，以新臺幣（下同）2,500 元之價格，購得用
    外接高壓鋼瓶內氣體為發射動力之空氣長槍1 支（無證據證
    明斯時已有殺傷力），取得後，見槍管損壞無法與槍身組裝
    ，又另以5,000 元向「小取」購得槍管1 支及瓦斯鋼瓶3 罐
    ，迄於同年8 、9 月間某日，即在其位於桃園縣桃園市○○
    街24號住處內，未經許可，基於製造可發射金屬具有殺傷力
    之改造槍枝之犯意，自行將前開單獨購得之槍管組裝在上揭
    長槍上，製造成可發射金屬具有殺傷力之改造空氣長槍1 支
    ，隨後又以1,200 元向「小取」購得口徑5.5mm 之鉛彈1 盒
    ；嗣於97年5 月18日晚上，其與休假之軍中同袍乙○○、甲○○（均不知情）相約前往臺北縣坪林鄉山區某處抓蝦，其
    遂藉故脫隊，私下持上開長槍獵得非保育類野生動物之棕色
    飛鼠2 隻，捕得後與上開槍枝均藏放在其所駕駛車牌號碼71
    09-MP 號之自小客車後車箱內，迄於翌日（19日）凌晨0 時
    50分許之回程途中，其等暫停在坪林鄉北42線3 公里處，戊○○下車小解，適有臺北縣政府警察局新店分局坪林分駐所
    丁○○、丙○○等員警駕車巡邏至此，見深夜有人停車在此
    形跡可疑，便下車盤查，戊○○一時心虛，遂將結合固定上
    開改造空氣長槍之槍管與槍身之金屬插梢乘隙丟棄在路旁陰
    暗處（後未經尋獲），惟仍在丁○○等有偵查權限之員警尚
    未發覺其持有管制槍枝而僅徵得戊○○之同意請其開啟後車
    箱供搜索查看之際，即自首坦承內藏放之上開改造空氣長槍
    為其所有，而不逃避接受裁判，故因此為警扣案（另亦查見
    其所有但非違禁物亦非其製造該槍所用之上開瓦斯鋼瓶3 罐
    、鉛彈1 盒及甫獵得之飛鼠2 隻），始查知上情。
二、案經臺北縣政府警察局新店分局報請臺灣臺北地方法院檢察
    署檢察官偵查起訴。
    理  由
壹、本院就本案具有審判權：
    按現役軍人犯陸海空軍刑法或其特別法之罪，依本法（軍事
    審判法）之規定追訴審判之，非現役軍人不受軍事審判，軍
    事審判法第1 條第1 項前段、第2 項前段分別定有明文。查
    被告自84年間入伍，後於93年間進入國防部憲兵司令部特勤
    隊服役迄至97年7 月間，現仍在憲兵司令部服役，為現役軍
    人，此有國防部憲兵司令部函覆之被告兵籍資料及業務職掌
    內容等件在卷可稽（見本院卷第91頁以下），惟因被告所犯
    之罪（詳下述）並非陸海空軍刑法或其特別法之罪，依上開
    軍事審判法第1 條第1 項前段規定之反面解釋，本院就本案
    自有審判權，合先敘明。
貳、證據能力：
一、證人乙○○、甲○○之警詢證詞：
  (一)按被告以外之人於審判外之言詞或書面陳述，除法律有規定
    者外，不得作為證據，刑事訴訟法第159 條第1 項固定有明
    文。惟被告以外之人於審判外之陳述，雖不符同法第159 條
    之1 至之4 之規定，而經當事人於審判程序同意作為證據，
    法院審酌該言詞陳述或書面陳述作成時之情況，認為適當者
    ，亦得為證據。又當事人、代理人或辯護人於法院調查證據
    時，知有第159 條第1 項不得為證據之情形，而未於言詞辯
    論終結前聲明異議者，視為有前項之同意，同法第159 條之
    5 亦定有明文。立法意旨在於傳聞證據未經當事人之反對詰
    問予以核實，原則上先予排除。惟若當事人已放棄反對詰問
    權，於審判程序中表明同意該等傳聞證據可作為證據；或於
    言詞辯論終結前未聲明異議，基於尊重當事人對傳聞證據之
    處分權，及證據資料愈豐富，愈有助於真實發見之理念，且
    強化言詞辯論主義，使訴訟程序得以順暢進行，上開傳聞證
    據亦均具有證據能力。
  (二)查本件證人乙○○、甲○○曾於警詢中有所陳述，其性質雖
    屬傳聞證據，然其等所為之陳述內容，經本院於審理程序中
    予以提示並告以要旨，且各經檢察官、被告戊○○及辯護人
    表示意見，其等已知上述證詞乃傳聞證據，且均表示對該等
    證據之調查沒有意見，而未於言詞辯論終結前對該等證據內
    容提出關於證據能力之聲明異議（見本院卷第65頁反面、第
    188 頁筆錄），本院審酌上開紀錄作成時，核無違法取證或
    其他瑕疵，認為以之作為本案之證據亦屬適當，依據上開規
    定，該等警詢證詞自得作為本案證據而有證據能力。
二、扣案改造槍枝等物：
    扣案之改造槍枝等物，與本案事實具有自然的關聯性，並無
    證據證明係公務員違背法定程序或經偽造、變造所取得，被
    告及其辯護人對此等物證均不爭執其搜索經過及證據能力，
    是認該等扣案物，均得作為本案證據。
三、槍彈鑑定書函：
    按法院或檢察官得囑託醫院、學校或其他相當之機關、團體
    為鑑定，或審查他人之鑑定，並準用第203 條至第206 條之
    1 之規定（不包括第202 條囑託個人鑑定時應命鑑定人於鑑
    定前具結之規定），而鑑定之經過及其結果，應命鑑定人以
    言詞或書面報告，刑事訴訟法第208 條第1 項前段及第206
    條第1 項分別定有明文。查本件扣案之槍彈，由檢察官指揮
    承辦員警送往內政部警政署刑事警察局鑑定，後又由本院就
    若干事項囑託其續為鑑定或補充說明，而該局係我國最高刑
    事警察機關，指揮各警局刑事警察偵辦刑事案件，及受囑託
    鑑定各刑事案件之證物，以協助偵辦刑案，所為之鑑定，自
    具有相當之專業及可信度，且該局鑑定人員係依法令從事公
    務之人員，亦將鑑定經過及其結果詳細載明於各該鑑定書函
    上，並無任何顯不可信之情況，參照刑事訴訟法第159 條第
    1 項「除法律別有規定」之例外（修法意旨明確指出包含同
    法第206 條）暨同法第159 條之4 第1 款等規定，本案所引
    用該局出具之各該槍彈鑑定書函均有證據能力，合先敘明。
參、認定事實：
一、被告對於上開購買、換裝槍管且嗣後於捕獵之當晚為警查扣
    該具有殺傷力之改造空氣長槍等情均始終坦承不諱，惟仍否
    認其罪名，辯稱：其為平地原住民，該槍僅係打獵用的原住
    民獵槍，並非欲用以犯罪或他途等語。辯護人亦為其利益辯
    以：此槍乃槍砲彈藥刀械管制條例第20條所定原住民供生活
    用而製造、持有之自製獵槍，依法不應科以刑罰，被告具有
    原住民身分，查獲當日亦有打獵之事實，該槍又非制式獵槍
    ，自應認係前揭除罪之原住民獵槍而非管制之改造槍枝。
二、經查，上開被告購買後換裝槍管、遇檢之際丟棄插梢等查獲
    經過，業據被告於本院準備及審理程序中供認無誤（見本院
    卷第23、189 頁筆錄），經核與其警、偵訊所稱在家中換裝
    槍管自行組裝槍枝並加裝滅音器等詞相符（見97年度偵字第
    11489 號卷--下稱偵卷--第9 、40頁筆錄），證人乙○○、
    甲○○分於警詢及本院審理中證述查獲當晚與被告一同出遊
    之經過明確，證人陳博正、丙○○則於本院審理中證稱當日
    查獲之經過甚詳，並有扣案之上開改造之空氣長槍1 支、瓦
    斯鋼瓶3 罐及鉛彈1 盒為憑，且該等扣案物經送鑑定結果：
    送鑑空氣槍1 支（槍枝管制編號0000000000號），認係氣體
    動力式槍枝，以外接高壓鋼瓶內氣體為發射動力，經檢視，
    槍身與槍管雖已分離，惟可以金屬棒組裝固定，經以同案送
    鑑鉛彈測試3 次，其中鉛彈（直徑5.5mm 、重量0.93g） 最
    大發射速度為225 公尺/ 秒，計算其動能為23焦耳，換算其
    單位面積動能為99焦耳/ 平方公分，已達足以穿入人體皮肉
    層之單位面積動能即20焦耳/ 平方公分；送鑑瓦斯瓶3 罐，
    認均係外接式高壓氣體鋼瓶；送鑑鋼珠鉛彈1 盒，認均係口
    徑5.5mm 之鉛彈，此有內政部警政署刑事警察局97年6 月16
    日刑鑑字第0970078857號槍彈鑑定書1 份在卷可稽（見偵卷
    第62至65頁）；此外，並有自願受搜索同意書、搜索扣押筆
    錄、臺北縣政府警察局槍枝初步檢視報告表（含槍枝初步檢
    視承辦人員履歷資料）、警攝查獲照片（見偵卷第31至34頁
    ）及被告陳報其所獵飛鼠照片（見本院卷第48頁；查無係保
    育類野生動物之積極證據且未為警查扣移送，自應為對被告
    有利之認定）等件在卷可稽，是依上述各該證據方法所得證
    者及槍彈鑑定書所載鑑定結果，堪認被告自行換裝槍管，且
    以其丟棄在查獲現場暗處未能查扣之金屬插梢組裝固定槍管
    與槍身而製造成以彈丸可穿入人體皮肉層具有殺傷力之上開
    改造空氣長槍1 支且為警查獲等情，均已無疑。
三、關於該槍是否為原住民自製獵槍乙節：
  (一)查被告於92年2 月10日申請註記民族別為阿美族之平地原住
    民，此有桃園縣桃園市戶政事務所函覆之戶籍謄本、原住民
    身分及民族別登記申請書為憑（見偵卷第66頁以下），則被
    告確具有原住民之身分。
  (二)又按槍砲彈藥刀械管制條例第20條第1 項規定：「原住民未
    經許可，製造、運輸或持有自製之獵槍、魚槍，或漁民未經
    許可，製造、運輸或持有自製之魚槍，供作生活工具之用者
    ，處新臺幣2,000 元以上20,000元以下罰鍰，本條例有關刑
    罰之規定，不適用之」。修正理由謂「原住民使用獵槍是有
    其生活上之需要，以法律制裁持有生活必需品之行為，是對
    原住民人權之嚴重傷害。因此，原住民持有獵槍者只要登記
    即可合法，而未經登記者則以行政罰加以處罰，這不但符合
    行政程序法之規定，也保障了原住民基本之生活權益」；其
    立法之旨在於尊重原住民原本生活習性，亦即，應從原住民
    群體權之保障及文化認同之觀點考量是否屬條文所規定「供
    作生活工具之用」，不應侷限於維生之經濟活動，尤不以行
    為人是否尚有其他職業為判斷之唯一標準；此外，本諸上開
    修法意旨，此所指「自製之獵槍」，當應認係原住民所自製
    之簡易獵槍，其結構、性能及殺傷力，均應遠不及制式獵槍
    或其他槍砲彈藥刀械管制條例第4 條第1 項第1 款所定各類
    制式或其他具有殺傷力之（土造）槍枝，方能基於原住民基
    本權之保障，而將原住民未經許可製造、運輸或持有此類槍
    枝之行為除罪化，蓋雖槍砲彈藥刀械管制條例並未對「自製
    之獵槍」予以立法定義，解釋上亦可當然排除各類制式槍枝
    ，但並非所有列屬具殺傷力之改造槍枝均可視為「自製之獵
    槍」而謂係原住民之生活必需品，此從該條例第20條第1 項
    捨第4 條第1 項第1 款「其他可發射金屬或子彈具有殺傷力
    之各式槍砲」之立法定義而另行規定為「自製之獵槍」，而
    與同條例第8 條各項立法方式有所不同之體系解釋，即可查
    知立法（修法）者無意使原住民持有各類具有殺傷力之土造
    槍枝均予以除罪化，仍應本於供原住民傳統生活習慣所必需
    之工具性質，對「自製之獵槍」為合於立法本旨之限縮解釋
    ；此外，上開除罪化之規定係於90年11月14日修正公布，在
    此之前，於86年11月24日修正公布之該條，法律效果係規定
    僅能減輕或免除其刑，惟構成要件部分仍規定原住民製造、
    運輸或持有者，需為「自製之獵槍」，亦即，90年11月14日
    修正之著眼點僅係法律效果之除罪化，對於「自製之獵槍」
    之定義並無改變，而修正前之立法說明即謂「基於原住民所
    自製之獵槍，係屬傳統習慣專供獵捕維生之生活工具，『且
    其結構、性能及殺傷力均遠不如制式獵槍』，唯恐原住民偶
    一不慎，即蹈法以第8 條製造、持有獵槍罪相加，實嫌過苛
    ，爰增訂得減輕或免除其刑規定，並得排除本條例強制工作
    之適用」（見本院卷第118 頁另案判決），則探求立法者真
    意，90年11月14日修正公布之上開規定中關於自製獵槍之定
    義，仍應與此次修正前之立法說明相同為限縮解釋如上，否
    則，行為人僅因具有原住民之身分且用以打獵，即可恣意製
    造、運輸、持有任何結構性能精良、殺傷力強大之各類改造
    槍械而無需令以刑責，以致於對社會秩序之維護、人民生命
    財產安全之保障造成嚴重威脅（該條例第1 條參照），又豈
    是立法（修法）者所願？最高法院98年度台上字第872 號判
    決意旨亦同此一限縮立場，可一併參照。
  (三)承上：內政部87年6 月2 日（87）台內警字第8770116 號
    函文說明：原住民依生活習慣特殊國民獵槍魚槍刀械管理辦
    法自製之獵槍，係指原住民傳統習慣專供捕獵維生之生活工
    具，由申請人自行獨力製造或與非以營利為目的之原住民在
    警察分局核准之報備地點協力製造完成，以逐次由槍口裝填
    黑色火藥於槍管內，打擊底火或他法引爆，將填充之射出物
    射出，非使用具有彈頭、彈殼及火藥之子彈者；而射出物則
    係指供自製獵槍引爆槍管內火藥後發射之用，填充於槍管內
    ，遠小於槍管內徑之固體物，如玻璃片、彈丸等，且不含具
    有彈頭、彈殼及火藥之子彈（見本院卷第158 頁）。行政
    院原住民族委員會96年8 月28日以原民經字第0960037214號
    函解釋稱：槍砲彈藥刀械許可及管理辦法第15條第1 項規定
    ：「原住民因狩獵、祭典等生活需要，得申請製造、運輸或
    持有自製之獵槍、魚槍。」審其文義，獵槍應指在主觀上以
    狩獵、祭典等生活需要為使用目的而製造、運輸、或持有，
    客觀上殺傷力未逾越狩獵、祭典等生活需要目的之程度，且
    僅使用於前述使用目的範圍內之各式槍砲（見本院卷第29頁
    ）。上開函文就有關原住民「自製之獵槍」所為之釋示雖非
    立法定義，本院於裁判時亦不受其拘束，更非限於「以逐次
    由槍口裝填黑色火藥於槍管內」之擊發方式之槍枝，始得謂
    為「自製之獵槍」，然所稱逐次裝填火藥、射出物非子彈
    暨所稱客觀上殺傷力未逾越狩獵、祭典等生活需要目的之
    程度等旨，均與前揭本院所採「其他可發射金屬或子彈具有
    殺傷力之各式槍砲」並非均係「自製之獵槍」之限縮解釋相
    符，於認定系爭槍枝之結構、性能及殺傷力高低時，自可一
    併作為參考。
  (四)就本案被告身為原住民所製造、持有之上開具有殺傷力之改
    造空氣長槍而言，被告自網路上所購得之該氣體動力非制式
    長槍，因槍管損壞而由被告另購槍管換裝之，且雖槍身與槍
    管係分離之狀態，但透過被告所丟棄之插梢即可組裝固定，
    而與前揭槍彈鑑定書所示經由檢視法而為之結構鑑定結果相
    符，則堪認該槍之結構並無任何欠缺（更非實務上所曾有以
    粗糙之木頭製成，長有一公尺，攜帶不便等而經認定為原住
    民自製獵槍之案例可比，見最高法院98年度台上字第872 號
    判決之案例事實），依卷附照片所示槍枝金屬零件之組裝情
    形，實難認係原住民自行製造之簡易槍枝，且該槍經鑑定機
    關人員以扣案之鉛彈為動能測試法之實際試射，換算出來之
    單位面積動能（99焦耳/ 平方公分），遠遠超過足以穿入人
    體皮肉層之單位面積動能（20焦耳/ 平方公分）甚多，相較
    於一般實務認係具有殺傷力之管制改造空氣槍之殺傷力標準
    ，其殺傷力之高，實至為灼然，客觀上當非僅係達到狩獵或
    祭典等原住民生活所需之殺傷力程度，自應認係槍砲彈藥刀
    械管制條例第4 條第1 項第1 款「其他可發射金屬或子彈具
    有殺傷力之各式槍砲」中之管制改造空氣長槍，而非同條例
    第20條第1 項原住民「自製之獵槍」（內政部97年8 月12日
    內授警字第0970871138號函亦同此認定，見偵卷第60頁）。
  (五)雖證人即被告所屬鶴岡部落頭目己○○於本院審理中到庭陳
    稱：該部落有分階級，被告有分在年輕的階級，祭典跟打獵
    有關，每年豐年祭被告會回來教年輕人打獵，打獵回來獵物
    要交給頭目，部分級別的族人平常也會去打獵，被告有歸入
    這一級，就是獵山豬跟飛鼠，但現在族人比較少打獵了等語
    （見本院卷第184 至186 頁筆錄）；而被告於查獲當日甫利
    用扣得之槍枝獵得飛鼠兩隻亦堪予認定（雖同行友人乙○○
    、甲○○未聽到槍聲，但依被告所述槍管前端比槍管寬的金
    屬就是滅音器，原鑑定機關亦函覆本院稱該槍發射彈丸所產
    生之槍口音量分貝值約20至30分貝，故推判該槍口裝置具滅
    音效果，見本院卷第172 頁函文，則該2 人因此未聽到槍聲
    ，仍屬合理）。是雖被告顯然並非恃打獵為生而係長期從軍
    ，但基於尊重原住民群體權之保障及文化認同之觀點，被告
    既然歸屬該族與狩獵有關之級別，且該族傳統生活習慣上及
    豐年祭等祭典舉行時均有打獵之活動，當認被告製造、持有
    該槍，仍係與原住民狩獵生活之用有關，無從認定被告係持
    供非法用途，但該槍並非原住民生活狩獵所必需之自製獵槍
    ，即非槍砲彈藥管制條例第20條第1 項僅科以行政罰鍰已足
    之原住民生活工具，本院業已敘明如前，是被告仍無從以此
    置辯而要求自外於刑罰，辯護人此部分所述，當非有理。
  (六)另雖被告供稱該槍擊發方式是將扣案之鉛彈放進擊錘之前方
    ，一次放一顆，扣引扳機擊發，氣體動力推動，如果要再擊
    發，就要另外放入鉛彈（見本院卷第189 頁筆錄，核與原鑑
    定機關即內政部警政署刑事警察局以一次裝填一顆鉛彈之試
    射方式相符，見本院卷第167 頁函文），符合前揭(三)內政
    部函文所示逐次裝填火藥之特徵，然自製獵槍之認定標準本
    不限於此，縱符合此一擊發方式，如其結構、性能及殺傷力
    遠高於一般管制之改造槍枝，亦無礙於該槍並非自製獵槍之
    事實，是仍無法以此執為對被告有利之認定。
四、綜上所述，被告自白換裝槍管製造扣案可發射金屬具有殺傷
    力之改造空氣長槍1 支，該槍亦非原住民供生活必需之自製
    獵槍，被告主觀上基於製造、持有之意思而為該等換裝槍管
    之製造行為，面臨員警盤查之際，又因先看到警車而丟棄結
    合槍管及槍身之插梢（見本院卷第189 頁筆錄），此一畏警
    情虛之舉，堪認其對於自身持有之該槍係非法管制槍枝當屬
    知之甚詳，況以其擔任軍中射擊教官之背景（見本院卷第24
    頁筆錄），其對於該槍殺傷力之高，更無推諉不知之理，則
    其主觀上具備不法犯意，要無任何疑問，是其於本院之上開
    任意性自白經核與事實相符而可採信，且有足夠之補強證據
    為憑，本案事證明確，其犯行堪以認定，自應依法論科。
肆、論罪科刑及沒收：
一、查被告換裝槍管之扣案改造空氣長槍1 支，為槍砲彈藥刀械
    管制條例第4 條第1 項第1 款所稱其他可發射金屬具有殺傷
    力之改造槍枝，依據同條例第5 條之規定，非經主管機關許
    可，不得製造、持有，被告明知於此而仍非法製造，核其所
    為，係違反槍砲彈藥刀械管制條例第8 條第1 項之未經許可
    製造具殺傷力改造槍枝罪。被告未經許可製造後持有該槍之
    低度行為，為製造改造槍枝之高度行為所吸收，不另論罪。
二、按對於未發覺之罪自首而受裁判者，得減輕其刑，刑法第62
    條前段定有明文；此係指犯人在犯罪未發覺之前，向該管公
    務員告知其犯罪，而不逃避接受裁判，且此所稱「發覺」，
    固非以有偵查犯罪權之機關或人員確知其人犯罪無誤為必要
    ，亦非僅有單純主觀上之懷疑已足，而係對犯人之犯罪嫌疑
    有確切之根據得為合理之可疑者，方得謂為已發覺（最高法
    院63年台上字第1101號、72年台上字第641 號等判例意旨參
    照）。查被告此次因停車在路邊小解，而為警上前盤查之過
    程，業據證人即查獲員警陳博正到庭證稱：我當時負責駕駛
    ，遠遠看20公尺左右有一部車停在那邊，有個人在那邊鬼鬼
    祟祟，我就開到那台車旁邊，「（問：你所謂鬼鬼祟祟是什
    麼意思？）那個時間12點多，三更半夜，那條路很暗，沒有
    人會在那裡下車，我直覺判斷是在做什麼壞事，我下車後我
    有問被告，他說他在那邊上廁所」，我下車後，要求被告打
    開後車箱讓我們檢查，被告有猶豫一下，我認為他車上有非
    法的東西，打開後就看到槍枝，我問被告，這槍是誰的，被
    告說是他的，「（問：所以在被告說槍是他的之前，你並不
    知道這把槍是誰的？）那時我不曉得」等語明確；另一名查
    獲員警丙○○則稱其下車先看被告把什麼東西拋到路邊（按
    即前述之插梢），等其查看完了，陳博正已經發現車上有槍
    等情甚詳（依序見本院卷第186 、187 、145 頁筆錄），則
    關於員警查獲槍枝之最初經過自當以陳博正所述為準。而依
    陳博正上開證詞，其雖稱被告鬼鬼祟祟、猶豫一下，使其認
    為可能在作壞事、車上可能有非法的東西，但終究僅係其個
    人之主觀懷疑，並無客觀上明確之跡證根據使其可得被告持
    有管制槍枝之合理質疑，再衡諸現場該車包含被告在內共有
    3 人，縱使被告開啟後車廂時，陳博正已當場看見扣案之長
    槍，惟仍不知為何人所有，係被告當場自承該槍為其所有，
    並未逃避後續可能之偵查審判，則觀諸本案查獲現場客觀情
    狀，參照前揭說明，當認被告於有偵查犯罪權限之陳博正等
    員警尚無確切根據合理懷疑而發覺其製造、持有具殺傷力改
    造空氣長槍犯嫌前，即已當場自首告知犯罪而不逃避裁判，
    故斟酌其自首情節，依前揭刑法規定減輕其刑之（但因員警
    已於被告自首之際看見被告持有之扣案槍枝，故被告並非報
    繳其持有之槍枝，而無槍砲彈藥刀械管制條例第18條第1 項
    之適用，附此敘明）。又被告非法持有殺傷力堪稱強大之改
    造空氣長槍，雖對社會治安具有潛在之威脅，然審酌被告長
    期擔任職業軍人，自86年起至96年止每年考績均為甲等以上
    ，且多次獲得服役單位敘獎（見本院卷第93至95頁），表現
    良好，此次僅因一時失慮致使重罪纏身，所圖又僅係公餘獵
    捕獸類之用，而非恃以犯罪或擁械自重，其犯罪情狀顯非一
    般製造持有改造槍械者可比，兼參酌公訴檢察官亦同意依刑
    法第59條酌減其刑之意見，本院認其犯罪之情狀若仍科以法
    定最低度刑，顯有情輕法重之憾，情堪憫恕，故依刑法第59
    條規定，酌減其刑，並依法遞減其刑（無期徒刑部分，遞減
    為10年以下有期徒刑，7 年6 月以上有期徒刑）。
三、爰審酌被告未經許可，製造具有殺傷力之改造空氣長槍，所
    為威脅社會治安，然犯後除爭執法律適用之問題外，就事實
    部分均坦認無誤且如實供述，又深表悔悟，態度良好，且未
    查得將該槍用於獵捕獸類以外之不法用途之事證，暨其無前
    科之素行、生活狀況、犯罪之動機、目的、手段等一切情狀
    ，併斟酌偵查檢察官請求從輕量刑之意見，量處如主文所示
    之刑，並就併科罰金部分諭知易服勞役之折算標準。
四、查被告犯罪之時間（製造完成之95年8 、9 月間），係在96
    年4 月24日以前，所犯上開之罪，合於中華民國九十六年罪
    犯減刑條例第2 條第1 項第3 款所規定之減刑條件，應依該
    條例之規定減其宣告刑之2 分之1 ，故減為有期徒刑9 月，
    併科罰金10萬元，並就罰金部分定其易服勞役之折算標準。
五、另查被告未曾因故意犯罪受有期徒刑以上刑之宣告，此有臺
    高等法院被告前案紀錄表在卷可按，其因一時失慮致罹刑典
    ，經此偵審教訓應能知所警惕而無再犯之虞，本院綜核其個
    人與家庭環境各情，兼參酌辯護人請求給予緩刑之意見，認
    被告所受之刑之宣告以暫不執行為適當，爰併諭知緩刑2 年
    ，以啟自新。
六、查扣案之上開具有殺傷力之改造空氣長槍1 支，為因本案查
    獲之違禁物，應依刑法第38條第1 項第1 款之規定沒收。至
    於扣案之瓦斯鋼瓶3 罐、鉛彈1 盒，雖為被告所有，但均與
    其製造上開長槍之犯行無關，又非違禁物，自無從併予宣告
    沒收，附此敘明。
據上論斷，應依刑事訴訟法第299 條第1 項前段，槍砲彈藥刀械
管制條例第8 條第1 項，刑法第11條前段、第62條前段、第59條
、第42條第3 項前段、第74條第1 項第1 款、第38條第1 項第1
款，中華民國九十六年罪犯減刑條例第2 條第1 項第3 款、第7
條，判決如主文。
本案經檢察官林怡君到庭執行職務
中    華    民    國    98    年    11    月    25    日
                  刑事第五庭  審判長法  官  黃程暉
                                    法  官  鄭昱仁
                                    法  官  吳勇毅
上正本證明與原本無異。
如不服本判決應於收受送達後10日內向本院提出上訴書狀，並應
敘述具體理由；其未敘述上訴理由者，應於上訴期間屆滿後20日
內向本院補提理由書（均須按他造當事人之人數附繕本）「切勿
逕送上級法院」。
                                    書記官  游秀珠
中    華    民    國    98    年    11    月    30    日
附錄本案論罪科刑之法條：
槍砲彈藥刀械管制條例第8條
未經許可，製造、販賣或運輸鋼筆槍、瓦斯槍、麻醉槍、獵槍、
空氣槍或第4 條第1 項第1 款所定其他可發射金屬或子彈具有殺
傷力之各式槍砲者，處無期徒刑或5 年以上有期徒刑，併科新臺
幣1 千萬元以下罰金。
未經許可，轉讓、出租或出借前項所列槍枝者，處5 年以上有期
徒刑，併科新臺幣1 千萬元以下罰金。
意圖供自己或他人犯罪之用，而犯前二項之罪者，處無期徒刑或
7 年以上有期徒刑，併科新臺幣1 千萬元以下罰金。
未經許可，持有、寄藏或意圖販賣而陳列第1 項所列槍枝者，處
3 年以上10年以下有期徒刑，併科新臺幣700 萬元以下罰金。
第 1 項至第 3 項之未遂犯罰之。


司法院資訊處製作；財團法人民間司法改革基金會備份。
